【裁判字號】    91,交訴,102
【裁判日期】    920627
【裁判案由】    公共危險等
【裁判全文】
臺灣臺北地方法院刑事判決                        九十一年度交訴字第一二號
    公  訴  人  臺灣臺北地方法院檢察署檢察官
    被      告  乙○○
    選任辯護人  許進德律師
                李文娟律師
右列被告因公共危險等案件，經檢察官提起公訴（九十一年度偵字第一０二一五號）
，本院判決如左：
    主  文
乙○○服用酒類，不能安全駕駛動力交通工具而駕駛，處罰金貳萬元，如易服勞役以
參佰元折算壹日。
乙○○駕駛動力交通工具肇事，致人傷而逃逸，處有期徒刑柒月。緩刑貳年。
乙○○被訴對於公務員依法執行職務時，施強暴脅迫部分無罪。
其餘被訴傷害人之身體部分，公訴不受理。
    事  實
一、乙○○於民國九十一年六月四日十時，在台北縣丙○市○○路友人住處飲用酒類
    ，已達到不能安全駕駛動力交通工具之程度後，於同日十三時三十分許起仍駕駛
    車號二Ｄ－二二五九號自用小客車，沿台北縣丙○市○○路○段往同縣中和市方
    向行駛，後於同日十三時四十分許，途經同路段與永平街、新和街附近時，適有
    身著制服警帽之台北縣政府警察局丙○分局安康派出所警員甲○○等人正在該處
    實施萬安二十五號演習，負責交通管制勤務，乙○○駕駛自用小客車行經該處，
    原應注意車前狀況、並隨時採取必要之安全措施，且依當時天候晴、日間自然光
    線、路面無障礙物無缺陷、視距良好之情形，亦非不能注意，竟疏未注意朱建民
    正於其前方指揮交通之車前狀況、且未採取必要安全措施，而於意圖閃避朱建民
    之攔停之際，撞及值勤中之甲○○，致甲○○受有肋骨、右脛骨骨折、氣胸及血
    胸、背部挫傷等傷害。乙○○於肇事致朱建民受傷後，即駕車由現場逃逸，嗣於
    同縣中和市○○街與興南路口遭警逮捕，並測得其口中吐氣所含酒精濃度高達每
    公升０．八一毫克。
二、案經甲○○訴由台北縣政府警察局丙○分局報請台灣台北地方法院檢察署檢察官
    偵查起訴。
    理  由
甲、有罪部分：
一、右開有關醉態駕駛之部分，業據被告乙○○坦承不諱（卷附九十二年六月十三日
    審理筆錄參照），並有刑法第一百八十五條之三案件觀察紀錄表、汽車駕駛人酒
    後生理協調平衡檢測紀錄卡、酒精濃度測試表、台北縣警察局舉發違反道路交通
    管理事件通知單（北縣警交字第Ｃ00000000號、第Ｃ00000000
    號）在卷可稽。按刑法第一百八十五條之三所規定服用酒類，不能安全駕駛動力
    交通工具而駕駛者，應負刑事責任，揆其立法目的本在藉抽象危險犯之犯罪構成
    要件，以嚇阻酒後駕車者對道路交通安全之危害。而所謂不能安全駕駛之認定，
    並無一定之數值可供界定，而係由法院以一般社會通念之客觀標準，足生公共危
    險時即足。經查，目前行政機關所取締酒後駕車之參考標準，係依法務部於八十
    八年五月十日邀集司法院刑事廳、交通部、行政院衛生署、內政部警政署及中央
    警察大學等機關開會，所為凡呼氣酒精濃度逾每公升含０．五五毫克時，即屬不
    能安全駕駛之決議，上開會議決議本身固僅屬檢警取締酒後駕車之參考，尚無拘
    束法院之效力，惟以上開會議決議所採之標準，係參考美國、德國及日本等國家
    所進行之酒精濃度與精神狀態之測試實驗，亦即，各項實驗均發現凡呼氣中酒精
    濃度達每公升０．五五毫克時，就人之生理方面，已產生視覺反應遲鈍、影像不
    能集中、同時不能看清前方路況及車旁照後鏡等狀況，及駕駛能力已受有影響、
    肇事率已為一般正常人之十倍之事實，則以呼氣中酒精濃度逾每公升０．五五毫
    克作為判定駕駛人能否安全駕駛之標準，係有科學上之證明，而得為本院判斷之
    依據；次查，行為人飲酒後如其呼氣酒精濃度達於每公升０．五毫克時，即有反
    應較慢、感覺減低並影響駕駛中度之中毒症狀，此有行政院國軍退除役官兵輔導
    委員會台北榮民總醫院八十八年八月五日（八八）北總內字第二六八六八號函一
    紙附本院卷可稽，且行為人飲酒後其呼氣中酒精濃度如已達於每公升０．五五毫
    克，其肇事率為一般未飲酒者之十倍，此亦有中央警察大學交通學系暨交通管理
    研究所教授蔡志中之研究報告一紙附本院卷可憑，故被告經警測試其呼氣酒精成
    份為０．八一毫克，依照前述說明，當已達到服用酒類後不能安全駕駛動力交通
    工具之狀態；況被告為警查獲時有呆滯木僵、對員警指揮及交通號誌毫無反應或
    遲緩，駕駛判斷力顯然欠佳之情形，亦有刑法第一百八十五條之三案件測試觀察
    記錄表在卷可考，則被告安全駕駛之能力，顯然已深受血液中酒精濃度影響，從
    而被告於飲用酒類後不能安全駕駛動力交通工具而駕駛之事實，已足認定。另右
    開有關肇事逃逸之部分，亦據被告坦承不諱（卷附九十二年六月十三日審理筆錄
    參照），核與告訴人甲○○之指述、證人郭玉芬、李春瑞、林清山、陳昭福之證
    詞相符，並有道路交通事故調查報告表、道路交通事故調查報告表、補充資料表
    、台北縣警察局丙○分局交通事故分析研判表、交通事故現場相片、國立台灣大
    學醫學院附設醫院診斷書等在卷可稽，則被告駕駛動力交通工具肇事，致人傷而
    逃逸之犯行，亦堪認定。
二、核被告所為，係犯刑法第一百八十五條之三醉態駕駛罪、第一百八十五條之四之
    肇事逃逸罪。被告所犯二罪間，犯意各別，行為互殊，應予分論併罰。爰審酌被
    告之智識程度、呼氣中酒精含量、告訴人受有之傷害（肋骨、右脛骨骨折、氣胸
    及血胸、背部挫傷）、駕車逃逸之行徑、犯後能坦承不諱、及已與告訴人達成和
    解等一切情狀，分別量處如主文第一項、第二項所示之刑，並就科以罰金刑部分
    ，諭知易服勞役之折算標準。末審酌被告未曾受有期徒刑以上刑之宣告，有台灣
    高等法院被告全國前案紀錄表在卷可按，則審酌被告因一時短於思慮，致觸犯肇
    事逃逸部分犯行，經此教訓後，當知所警惕而無再犯之虞，並為避免短期自由刑
    所可能造成之弊端，且參以被告於犯罪後與告訴人達成和解等情，認被告此部分
    罪行所受有期徒刑之宣告，以暫不執行為適當，是併予宣告如主文第二項所示之
    緩刑，以啟自新；惟就被告醉態駕駛犯行部分，因處如主文第一項所示罰金刑原
    則上並無短期自由之弊端，且審酌被告無視於近來政府一再宣導不得酒後駕車、
    輕視人命之心態，認不應亦予緩刑，以為警惕，併此敘明。
乙、無罪部分：
一、公訴意旨略以：前述乙○○駕駛自用小客車撞擊執勤中之警員甲○○之行為，另
    涉犯刑法第一百三十五條第一項對於執行職務之公務員施以強暴脅迫罪嫌。
二、按犯罪事實應依證據認定之，無證據不得推定其犯罪事實；又不能證明被告犯罪
    者，應諭知無罪之判決，刑事訴訟法第一百五十四條、第三百零一條第一項分別
    定有明文。次按認定不利於被告之事實，須依積極證據，苟積極證據不足為不利
    於被告事實之認定時，即應為有利於被告之認定，更不必有何有利之證據，最高
    法院著有三十年上字第八六號判例可稽。另行為非出於故意或過失者，不罰，過
    失行為之處罰，以有特別規定者為限，刑法第十二條定有明文，故第一百三十五
    條第一項對於公務員依法執行職務時，施強暴脅迫罪，是行為人主觀上須有妨害
    公務之故意，客觀上亦有施強暴或脅迫，對公務員依法執行職務之行為有所防阻
    ，方足當之。
三、本件公訴人認被告涉有右開罪嫌，無非以告訴人之指述、證人李春瑞、林清山、
    陳昭福之證詞、卷附國立台灣大學醫學院附設醫院診斷書、道路交通事故調查報
    告表、道路交通事故調查報告表、台北縣警察局丙○分局交通事故分析研判表、
    台北縣警察局丙○分局安康派出所道路交通事故補充資料表、交通事故現場照片
    等為其論據。惟被告堅詞否認有右開對於公務員依法執行職務時，施強暴脅迫之
    犯行，辯稱其當時意識不清，並不是故意要去開車撞到甲○○等語。經查：
  (一)告訴人於本院訊問時，就車禍發生經過以證人身分結證稱：其遭被告撞擊前係站
    在丙○往中和方向車道上執行人車管制，本來站在雙黃線上，看到被告車輛過來
    時，先走到被告原先行駛之車道前吹哨子指揮被告，看被告逼近不停，就跑到對
    向車道，沒想到被告也閃到對向車道；是告訴人先往逆向車道跳去，被告車子接
    著也跟偏著過去；被告車速約時速一百公里；如果告訴人不跑到對向車道、被告
    後來行進的方向並不會撞擊到告訴人；告訴人開始往逆向車道移動時，被告所駕
    駛之自用小客車距告訴人約十公尺；且稱「（你剛剛說你是先跳的，他才偏，這
    中間差多久？）我是覺得我跳他也跟著我偏。」等語，有本院九十二年四月十六
    日訊問筆錄在卷可稽。另於路旁目睹車禍經過之證人陳昭福結證稱：被告於撞擊
    告訴人時之車速約時速八十至一百公里；參與車禍發生當日交通管制之民防隊員
    即證人林青山則結證稱：其看到被告偏向逆向車道時馬上跑到人行道，同時告訴
    人為了攔停被告所以跑回逆向車道而遭被告撞擊等語，亦與前述告訴人之證詞約
    屬相符，有前開訊問筆錄附卷足憑。經查：(一)告訴人先證稱係其先跑回逆向車道
    、被告再駛向逆向車道，後又證稱覺得其先跳向逆向車道、被告跟著偏；證人林
    青山卻證稱告訴人係為攔停已偏向逆向車道之被告而跑回逆向車道等語，有如前
    述，則究竟係告訴人或被告先進入逆向車道，即有疑問，惟由前述矛盾證詞，已
    可知告訴人與被告所駕駛之自用小客車往逆向車道移動之時間應極為接近，否則
    應不至於發生告訴人與證人林青山對此節觀察、證述不一之情形；(二)在一般駕駛
    情形下，自決意採取何種駕駛行為、實施駕駛行為（例如打方向盤）、至由外觀
    上可以觀察出駕駛人之駕駛行為（例如見到該車輛開始發生行向變化），猶須短
    暫時間，而以被告醉態駕駛、反應趨緩之情形，前述時間更可能有所延長，則在
    外觀上被告所駕駛之自用小客車開始轉向之時點與告訴人跑回逆向車道之時點極
    其接近之情形下，被告駕駛自用小客車往逆向車道行駛之決意，即有相當可能先
    於告訴人跑回逆向車道之時點；(三)由前述證詞可知，被告所駕駛之自用小客車於
    開始偏向逆向車道時，距告訴人僅十至二十公尺，其車速約時速八十公里至一百
    公里，則自被告所駕駛之自用小客車偏向起至撞擊告訴人止，僅須歷時約零點四
    秒至零點九秒，而於此短暫之時間內，縱然被告已發現告訴人跑向逆向車道，亦
    不可能再行閃避，是亦不能以被告可以再次閃避為由，即稱被告有撞擊告訴人之
    故意；(四)再者，本件車禍發生時恰為萬安二十五號演習實施期間，人車均遭管制
    通行，被告應深知其逃逸困難，且告訴人與被告素無嫌隙，則被告是否會僅因遭
    到告訴人攔停，即生撞擊告訴人之決意，並不顧極可能遭到查獲之危險，貿然著
    手實施撞擊告訴人之犯行，更有疑問。本院核以上情，認本件車禍之發生，應係
    被告發現告訴人於其車道前攔查時，意欲躲避而決意向逆向車道閃躲，詎告訴人
    因意圖躲避被告所駕駛之自用小客車之可能撞擊，亦於幾乎相同之時間向逆向車
    道移動所致，則被告尚無撞擊告訴人之故意，應足認定。
  (二)至卷附國立台灣大學醫學院附設醫院診斷書、道路交通事故調查報告表、道路交
    通事故調查報告表、台北縣警察局丙○分局交通事故分析研判表、台北縣警察局
    丙○分局安康派出所道路交通事故補充資料表、交通事故現場照片等證據，亦僅
    足證明被告與告訴人於右開時地發生車禍事實、告訴人因此受傷之事實，均不足
    用以證明被告有故意衝撞告訴人而施強暴脅迫於依法執行職務之公務員即告訴人
    之行為；復查無其他積極證據足認被告有對於公務員依法執行職務時，施強暴脅
    迫犯行之故意，則揆諸前揭法條、說明，被告此部分犯行即屬不能證明，應為被
    告無罪之諭知。
丙、公訴不受理部分：
一、公訴意旨略以：前述乙○○駕駛自用小客車撞擊甲○○、並使朱建民受有肋骨、
    右脛骨骨折、氣胸及血胸、背部挫傷等傷害，另涉有刑法第二百七十七條第一項
    之傷害罪嫌。
二、按告訴乃論之罪，告訴人於第一審辯論終結前得撤回其告訴，又告訴經撤回者，
    應諭知不受理之判決，刑事訴訟法第二百三十八條第一項、第三百零三條第三款
    定有明文。
三、查本件告訴人甲○○告訴被告乙○○傷害部分，起訴書認被告此部分之行為係犯
    刑法第二百七十七條第一項之罪，依同法第二百八十七條前段之規定，須告訴乃
    論。茲據告訴人具狀撤回此部分之告訴，有撤回告訴狀在卷可稽，依照上開說明
    ，本件就被告被訴傷害部分，爰不經言詞辯論，逕為諭知公訴不受理之判決。
據上論斷，應依刑事訴訟法第二百九十九條第一項前段、第三百零一條第一項、第三
百零三條第三款、第三百零七條，刑法第一百八十五條之三、第一百八十五條之四、
第四十二條第二項、第七十四條第一款、罰金罰緩提高標準條例第二條，判決如主文
。
本案經檢察官柯宜汾到庭執行職務
中      華      民      國    九十二    年      六      月    二十七    日
                                    臺灣臺北地方法院交通法庭
                                        法  官  林鴻達
右正本證明與原本無異。
如不服本判決，應於判決送達後十日內，向本院提出上訴狀（應抄附繕本）。告訴人
或被害人如對於本判決不服者，應具備理由請求檢察官上訴，其上訴期間之計算係以
檢察官收受判決正本之日期為準。
                                        書記官  石幸代
中      華      民      國    九十二    年      六      月    二十七    日
附錄本案論罪科刑法條全文：
中華民國刑法第一百八十五條之三
服用毒品、麻醉藥品、酒類或其他相類之物，不能安全駕駛動力交通工具
而駕駛者，處一年以下有期徒刑、拘役或三萬元以下罰金。
中華民國刑法第一百八十五條之四
駕駛動力交通工具肇事，致人死傷而逃逸者，處六月以上五年以下有期徒
刑。


司法院資訊處製作；財團法人民間司法改革基金會備份。
